【裁判字號】    95,訴,570
【裁判日期】    951122
【裁判案由】    毒品危害防制條例
【裁判全文】
臺灣臺北地方法院刑事判決               95年度訴字第570號
公  訴  人  臺灣臺北地方法院檢察署檢察官
被      告  甲○○
                    （現另案在臺灣臺北監獄執行中）
選任辯護人  吳富凱律師
上列被告因違反毒品危害防制條例案件，經檢察官提起公訴（95
年度偵字第2356號），本院判決如下：
    主  文
甲○○連續轉讓第二級毒品，累犯，處有期徒刑壹年陸月。扣案
之第二級毒品甲基安非他命共柒包（淨重壹點貳玖貳捌克、驗餘
淨重壹點貳貳陸肆克）均沒收銷燬；包裝袋柒個均沒收之。
被訴販賣第二級毒品部分無罪。
    事  實
一、甲○○前因施用毒品案，經臺灣板橋地方法院87年毒聲字第
    583 號裁定觀察勒戒後，因有繼續施用毒品傾向，再經同院
    87年毒聲字第2874號裁定施以強制戒治；嗣又因施用毒品，
    經同院以89年毒聲字第5470號裁定施以強制戒治外，另並以
    89年易字第4076號判處有期徒刑5 月確定，於90年11月20日
    易科罰金執行完畢。復再因施用毒品，經本院94年易字第11
    64號判處有期徒刑6 月確定後；另又因施用毒品，經本院95
    年易字第1045號、第1033號分別判處有期徒刑7 月、4 月，
    經本院95年聲字第1683號裁定應執行有期徒刑10月確定，現
    尚執行中。
二、詎甲○○猶不知悔改，明知甲基安非他命為毒品危害防制條
    例第二條第二項第二款之第二級毒品，不得轉讓，竟基於概
    括之犯意，於95年1 月14日某時、及同月19日下午5 、6 時
    至同日晚間11時30分為警查獲前某時，連續在臺北市○○區
    ○○路232 號6 樓之6 居處，無償提供甲基安非他命予戊○○、丙○○施用。嗣經警於95年1 月19日晚間11時30分許，
    在前揭甲○○居處前樓梯間查獲，當場並扣得第二級毒品甲
    基安非他命共7 小包（淨重1.2928克、驗餘淨重1.2264克）
    。
三、案經臺北縣政府警察局中和分局報告臺灣臺北地方法院檢察
    署檢察官偵查起訴。
    理  由
壹、有罪部分：
一、訊據被告甲○○固坦承扣案毒品為其所有，且曾於1 月14日
    、19日與證人戊○○、丙○○一起施用共計2 次（見偵卷第
    77頁），惟否認有轉讓安非他命予戊○○、丙○○之犯行。
    辯稱：本件警方未事先依法取得搜索票，而係以接獲線民情
    資為由，在未發現犯罪跡象情形下，以違法盤查方式，以優
    勢武力壓制被告及證人，致其等不得不同意警員之不合法搜
    索，警員因而取得對被告不利之證物乃毒樹之果實，無證據
    能力；再者，證人丙○○、戊○○警詢筆錄，及戊○○偵查
    筆錄，亦無證據能力。當日證人戊○○係應證人丙○○之要
    求前往上址，嗣亦係由證人丙○○詢問是否施用安非他命，
    而由證人戊○○自行自桌上取用，並非直接自被告處購得或
    取得云云。
二、經查，
  (一)就搜索部分，證人即本件查獲警員乙○○、丁○○於本院審
    理時，分別具結證述：「（問：當天情報來源？）線民提供
    。（問：提供內容？）他是說有人要交易毒品，我們埋伏在
    樓梯間。當時有查獲3 名，2 名先出來坐電梯，我們有出示
    證件表明來意，有請他們出示證件，後來又有1 名出現，看
    到我們在盤查另2 名，就要跑走，我追上去，並表示身分，
    請他接受我們盤查，他又停下來，我們把另2 名也帶去，請
    那2 名指認被告，請他們拿出身上的東西．．（問：當天是
    否有請被告簽自願搜索同意書？）有。（問：被告是否出於
    自願而簽這份同意書？）是．．（問：提示偵卷第20頁被告
    自願搜索同意書，你們在進入台北市○○區○○路6樓之6之
    前是否就請被告簽這份同意書？）是．．（問：當天在被告
    身上有查獲毒品？）有．．（問：樓梯間搜到的安非他命？
    ）是被告自己拿出來的．．（問：執行過程中有無使用到槍
    ？）因為我們盤查另2 名人時，被告就要跑，我們不知道他
    身上有無武器，我就掏槍出來，請他停下來，讓我們盤查他
    的身分。我有說我是警察，我槍掏出來，並且上前攔下他，
    被告就停下來．．（問：你在現場有無看到另2 名，是從被
    告家中出來？）沒有，但是他們有承認在他家剛施用毒品出
    來。我們看到他們從那個方向出來就盤查，因為有線報說在
    6 樓的那間房子。（問：線報內容有具體指明被告住處？）
    是．．（問：被告簽自願搜索同意書是在房間簽，還是回警
    局簽？）是在樓梯間就請他簽．．（問：你接獲線報有特定
    的對象？）有報地址給我們，還有說長相斯文，但是沒有告
    訴我們姓名、年紀．．（問：為何沒有事先聲請搜索票？）
    是線民臨時提供的，所以時間來不及。（問：你的線報已經
    特定交易時間，如何會有來不及的情形？）是提到當天晚上
    要交易。我們是在樓梯間盤查另2 名，當時是基於他們從線
    報所指的住處出來而盤查，沒有發現什麼犯罪跡象。至於盤
    查被告，是被告看到我盤查另2 名男子就要跑走，所以我認
    為被告很可疑才追他。」、「（問：當天情報來源？）接獲
    線報，是同事乙○○跟我說的，提到有人在那裡交易毒品的
    行為，我們去現場埋伏．．是在樓梯間等，看到有2 名男子
    走出來，我們上前盤查表明我們身分，並出示證件，請他把
    身上違禁品拿出來，也請他們出示身分．．我在盤查時是我
    同事乙○○看到被告，被告就跑上去，有逃逸的行為，就上
    去盤查．．（問：當天有請查獲之3 名男子簽自願搜索同意
    書？）是，是在樓梯口簽的。（問：提示偵卷第20、26、30
    頁自願搜索同意書，是否這3 張？）是．．（問：何時簽？
    ）我們先上前盤查表明我們身分，請他們把身上的違禁品拿
    出來，之後才叫他們簽．．我們有表明身分，請他們簽同意
    書，他們才拿違禁品出來．．（問：你剛才說看到被告時，
    是乙○○上前盤查，當時被告要逃跑？）是。（問：你有無
    上前？）有，是乙○○在叫的時候我就上去了，時間約不到
    10秒．．我們1 人站一邊，出示證件給他看，表明身分，也
    請被告出示證件，並問他身上有無違禁品，他就拿出來了。
    （問：有無請他簽自願搜索同意書？）沒有，因為是他自己
    拿東西出來的。（問：事後有無請被告簽自願搜索同意書？
    ）有，他拿違禁品出來時我們也準備好請他簽，也是在樓梯
    那裡簽的。（問：搜索同意書是在進入被告屋內之前就簽了
    ？）是．．（問：被告除一開始要逃跑外，接著是否配合你
    們盤查搜索？）是。被告同意交出毒品，並同意搜索．．（
    問：本件為何沒有事先聲請搜索票？）因為乙○○接獲線報
    馬上就去。（問：接獲什麼線報？）說有人要交易毒品。（
    問：有特定對象、場所？）乙○○跟我說是查獲的地方，說
    賣毒品的人住在那邊．．（問：如何確定被告、丙○○、戊○○有犯罪嫌疑？）因為那線民跟乙○○說那邊有在交易，
    且有說明是幾號幾樓。（問：你是因為丙○○、戊○○、被
    告從線民指的地點出來，就去盤查他們？）是。（問：被告
    有無要逃跑？）有，乙○○才上去追，我們盤查另李、鍾2
    人時，被告可能是心虛就跑掉了。（問：你有向被告表明警
    察身分？）有，乙○○上前追到被告時有說我們是警察。」
    （見95年10月4 日審判筆錄）等語，且核上開2 證人經本院
    隔離訊問，所為之證言仍大致相符，足徵其等所言尚非虛妄
    。此外，並有被告自願受搜索同意書在卷可按，被告所辯警
    員違法搜索云云，尚無可採。退步言之，刑事訴訟，係以確
    定國家具體之刑罰權為目的，為保全證據並確保刑罰之執行
    ，於訴訟程序之進行，固有許實施強制處分之必要，且因強
    制處分之搜索、扣押，足以侵害個人之隱私權及財產權，實
    施刑事訴訟程序之公務員不得任意違背法定程序實施搜索、
    扣押；然違法搜索扣押所取得之證據，若不分情節，一概以
    程序違法為由，否定其證據能力，從究明事實真相之角度而
    言，難謂適當，且若僅因程序上之瑕疵，致使許多與事實相
    符之證據，無例外地被排除而不用，例如案情重大，然違背
    法定程序之情節輕微，若遽捨棄該證據不用，被告可能逍遙
    法外，此與國民感情相悖，難為社會所接受，自有害於審判
    之公平正義，因此，對於違法搜索所取得之證據，為兼顧程
    序正義及發現實體真實，應就個人基本人權之保障及社會安
    全之維護，依比例原則及法益權衡原則，予以客觀之判斷，
    最高法院93年度台上字第664 號判決意旨供參。而以本件被
    告所涉係轉讓毒品罪，危害社會秩序及國民健康甚鉅，苟因
    搜索扣押程序違法即排除相關證據，顯與比例原則相違。本
    院並審酌警員斯時係在深夜對犯罪嫌疑人是否持械等狀況未
    明之情狀下執行勤務，縱以優勢武力壓制被告、證人，亦難
    認有何逾越執行職務之必要範圍。故本件警方搜索扣押取得
    之證據，應有證據能力，核先敘明。
  (二)就轉讓毒品部分，經查，證人戊○○於警詢時業指述：「警
    方所查獲之安非他命都是甲○○提供，因我與丙○○一同前
    去甲○○住處．．甲○○才提供我們安非他命吸食」（見偵
    卷第18頁），嗣於偵查中並具結證述：「（問：向甲○○共
    同使用幾次毒品？）2 次，分別是14、19日，因為我載丙○○一起過去．．14日的毒品是我去甲○○家中，我跟丙○○
    進去的時候就放在桌上的，當時我到時看到甲○○在看電視
    」（見同卷第122 頁）、「當天是在那邊吃他的毒品．．他
    那邊剛好有毒品，就吃他的．．我沒有同意要合資，因為我
    說我沒有錢。可是我仍有用他的安非他命，是跟丙○○一起
    過去的，我跟丙○○一起進去，看到甲○○在看電視，李跟
    于在講話，他們邊講邊用，于就跟我說你想用就用，這不是
    第一次」（見同卷第137 頁），又於本院審理時結證稱：「
    （問：你當天有無施用毒品安非他命？）有，毒品是被告給
    我在那裡用。（問：有無付錢？）沒有．．（問：你毒品用
    量多少？）不多，是剛開始用，是我第2 次用。（問：第1
    次毒品也是被告給你？）是，就是去的那2 次，第1 次去是
    第2 次前約1 週．．就是3 個人一起施用。」（見95年11月
    1 日審判筆錄）等語明確；經核與證人丙○○於警詢時指述
    「我19日所吸食之安非他命是甲○○送我吸食的」（見偵卷
    第14頁），及本院調查時結證所稱：「（問：95年1 月19日
    晚上11時30分是不是在康定路232 號6 樓之6 樓梯口被警查
    獲？）對．．我跟我朋友戊○○一起騎機車去的．．我們去
    那裡看看甲○○近況如何，當天是下午約傍晚天剛黑時到的
    ．．我們聊天、打電動，也有施用毒品。（問：毒品是如何
    來的？）是甲○○的，他擺在客廳桌上或身上忘了．．（問
    ：你剛才說毒品是放在客廳桌上或身上，大家都有用，當時
    被告是將毒品請你們用，或是你們自行取用？）想用就自己
    拿起來用，當時被告也有看到我們拿他的毒品來用，當場他
    沒有說什麼．．（問：你除了到被告家可以施用毒品之外，
    其他施用毒品向誰購買，來源為何？）都是在被告那裡施用
    。（問：被告每次都免費給你用？）對。」（見95年11月2
    日訊問筆錄）之情節大致相符，本院並審酌證人丙○○係被
    告朋友，證人戊○○則係證人丙○○帶至被告住處之人，衡
    情當均無任意設詞誣陷被告之理，且雖證人丙○○因罹尿毒
    症，無法正常解尿（有中英醫院95年4 月25日中醫字第05
    4 號函附卷），而未能於查獲時採集其尿液送驗，然證人戊○○為警查獲後所採之尿液，經送台灣檢驗科技股份有限公
    司以酵素免疫分析法、氣相層析質譜儀法檢驗結果，確呈安
    非他命類陽性反應，有該公司95年2 月15日濫用藥物尿液檢
    驗報告在卷可稽，足徵其等上揭所述，應堪採認。至被告雖
    辯稱：證人丙○○、戊○○警詢筆錄，及戊○○偵查筆錄無
    證據能力云云；然查，證人丙○○、戊○○警詢筆錄與其等
    嗣於偵查、審理中所言相符，復為證明被告本件犯罪事實存
    否所必要者；又證人戊○○偵查筆錄係在偵查中向檢察官所
    為之陳述，且與審理中所述相符，難認有何顯不可信之情形
    ，依法均得為證據，被告所辯，殊嫌無據。
  (三)扣案之甲基安非他命7 包，經送憲兵司令部刑事鑑識中心以
    電子天秤法、氣相層析質譜分析法鑑驗結果，亦確檢出第二
    級毒品甲基安非他命成分，有該中心95年3 月2 日安鑑字
    第00332 號鑑識通知書在卷可稽，被告轉讓第二級毒品之犯
    行明確，堪以認定。
三、查刑法業於94年2 月2 日公布，95年7 月1 日施行。而按行
    為後法律有變更者，適用行為時之法律，但行為後之法律有
    利於行為人者，適用最有利於行為人之法律，現行刑法第二
    條第一項定有明文。此條規定乃與刑法第一條罪刑法定主義
    契合，而貫徹法律禁止溯及既往原則，係規範行為後法律變
    更所生新舊法律比較適用之準據法，是刑法第二條本身雖經
    修正，但其既屬適用法律之準據法，本身尚無比較新舊法之
    問題，應一律適用裁判時之現行刑法第二條規定以決定適用
    之刑罰法律，先予說明。又本次刑法修正之比較新舊法，應
    就罪刑有關之共犯、未遂犯、想像競合犯、牽連犯、連續犯
    、結合犯，以及累犯加重、自首減輕暨其他法定加減原因（
    如身分加減）與加減例等一切情形，綜其全部罪刑之結果而
    為比較，有最高法院95年度第8 次刑庭會議決議意旨可資參
    照。而按
  (一)刑法第五十六條連續犯之規定業經修正刪除，該規定刪除後
    ，除法理上合於接續犯、包括一罪之情形仍可認為構成單一
    之犯罪外，其於數犯罪行為之情形，即應依刑法第五十一條
    之規定予以分論併罰。經依刑法第二條第一項比較新、舊法
    之結果，並無適用行為後之新法較有利於被告之情形，自應
    適用行為時即修正前刑法第五十六條連續犯之規定。
  (二)被告有如犯罪事實欄一所示之前案，有臺灣高等法院被告前
    案紀錄表在卷可查。其於5 年以內因故意再犯本件有期徒刑
    以上之罪，不論依修正前之刑法第四十七條，或修正後之刑
    法第四十七條第一項之規定，均構成累犯，並無適用修正後
    刑法第四十七條有利於被告之情形，應逕依修正前刑法第四
    十七條規定，論以累犯。
四、核被告轉讓第二級毒品安非他命之行為，係犯毒品危害防制
    條例第八條第二項轉讓第二級毒品罪；其以1 行為同時轉讓
    予丙○○、戊○○2 人，為想像競合犯，論以1 罪即可。至
    被告先後2 次轉讓犯行，時間相近，復均觸犯構成要件相同
    之罪名，顯係基於概括犯意為之，應依修正前規定，論以連
    續犯，並加重其刑。起訴書指訴被告轉讓者為第二級毒品安
    非他命，惟依上揭證人戊○○及被告台灣檢驗科技股份有限
    公司出具之濫用藥物尿液檢驗報告，其等尿液中安非他命濃
    度分別為1237ng/ml、2862ng/ml、甲基安非他命濃度則係32
    568ng/ml、18199ng/ml；上揭憲兵司令部刑事鑑識中心鑑識
    通知書，亦係檢出第二級毒品甲基安非他命成分，足見被告
    所轉讓者應係甲基安非他命，而非安非他命甚為明確，應由
    本院逕予更正，併為說明。末查，被告前曾犯如上述事實欄
    一案件，於90年11月20日易科罰金執行完畢，有臺灣高等法
    院被告前案紀錄表附卷可按，其於5 年以內再故意犯本件有
    期徒刑以上之罪，依修正前刑法第四十七條規定論以累犯，
    並遞加重之。爰審酌被告前曾因毒品案件觸法，猶不知悛悔
    ，而轉讓足以導致精神障礙、性格異常，甚至造成生命危險
    之毒品，戕害他人，並考量其犯罪後之態度等一切情狀，量
    處如主文所示之刑。
五、扣案之第二級毒品甲基安非他命7 小包（淨重1.2928克），
    經送憲兵司令部刑事鑑識中心鑑驗結果，檢出第二級毒品甲
    基安非他命成分，惟經取樣0.0664克化驗，僅餘1.2264克．
    有前揭鑑驗通知書在卷可稽，前開扣案物品，係屬毒品危害
    防制條例第二條規定之毒品，乃違禁物，應依毒品危害防制
    條例第十八條第一項前段，沒收銷燬之；至用以呈裝上開毒
    品所用之包裝袋7 個，為被告所用以防止毒品逸出所用之物
    ，係供犯罪所用之物，依刑法第三十八條第一項第二款之規
    定宣告沒收之。另扣案之物，除第一級毒品海洛因3 小包，
    經公訴人指明另行偵辦外，餘現金新臺幣（下同）1萬1千1
    百元、大型分裝袋73個、小型分裝袋165 個、電子磅秤1 台
    、監視器鏡頭1 組等，尚難與本案被告轉讓第二級毒品之犯
    行相涉，應由公訴人另為適法之處理，附此敘明。
貳、無罪部分：
一、公訴意旨另以：被告於95年1 月19日，無償提供第二級毒品
    予丙○○等人施用後，再以第二級毒品安非他命1 小包1 千
    元不等之價格，販賣數量不等之安非他命予丙○○等人，因
    認被告亦涉犯毒品危害防制條例第四條第二項販賣第二級毒
    品罪。
二、按犯罪事實應依證據認定之，無證據不得推定其犯罪事實，
    又不能證明被告犯罪者，應諭知無罪之判決，刑事訴訟法第
    一百五十四條、第三百零一條第一項分別定有明文。且告訴
    人之告訴，係以使被告受刑事訴追為目的，是其陳述是否與
    事實相符，仍應調查質他證據以資審認（最高法院52年台上
    7300號判例參照）。又事實之認定，應憑證據，如未能發現
    相當證據，或證據不足以證明，自不能以推測或擬制之方法
    ，為裁判基礎（最高法院40年台上字第86號判例參照）。另
    認定犯罪事實所憑之證據，雖不以直接證據為限，間接證據
    亦包括在內，然無論直接或間接證據，其為訴訟上之證明，
    須於通常一般之人不致有所懷疑，而得確信其為真實之程度
    者，始得據為有罪之認定，倘其證明尚未達到此一程度，而
    有合理之懷疑存在時，即無從為有罪之認定，亦有最高法院
    76年台上字第4986號判例足供參照。
三、經查，證人丙○○、戊○○於警詢時固曾分別指訴：「於95
    年1 月15日下午21時許在其住處向他購買安非他命1 包，1
    小包價格為1 千元，我前後共向他購買安非他命有2 次，每
    次均向他購買安非他命1 包，均計1 千元整」（見偵卷第14
    頁）、「丙○○有向甲○○購買安非他命．．購買安非他命
    1 包，1 小包價格為1 千元」（見同卷第18頁）。惟證人丙○○嗣於本院調查時，業具結陳述：「（問：你有沒有向被
    告買過毒品？）沒有．．（問：所以你在警察局說有向甲○○買過安非他命1 包、1 千元，是何原因？）刑事組說如果
    沒有向被告買，是被告請我們用的，他就要移送被告組織，
    並且說假如被告是販賣毒品罪比較輕，所以我就說是向被告
    買的。」（見95年11月2 日訊問筆錄）；而證人丙○○於偵
    查中亦結證稱：「是警察叫我咬他販賣」（見偵卷第121 頁
    ）、（問：當天有無向甲○○購買毒品？）沒有」（見同卷
    第137 頁），嗣於本院審理時復具結證述：「（問：丙○○
    是否有跟被告買毒品？）沒有，因為2 次叫我載他過去，是
    為了借遊戲光碟．．（問：你有無跟被告買毒品？）沒有。
    」（見95年11月1 日審判筆錄）。而按被告以外之人於審判
    外之言詞或書面陳述，除法律有規定者外，不得作為證據；
    又被告以外之人於司法警察官或司法警察調查中所為之陳述
    ，與審判中不符時，僅其先前之陳述具有較可信之特別情況
    ，且為證明犯罪事實存否所必要者，得為證據，同法第一百
    五十九條、第一百五十九條之二分別定有明文。經查，本件
    證人等在警詢時所為陳述，與審判中不符，且查無其他證據
    證明其等先前陳述之可信性較高，是依照例外規定從嚴之精
    神，自無以遽為被告不利之認定。綜上，公訴人指訴被告販
    賣第二級毒品部分之證據，尚有未足，此外，復查無其他積
    極證據，足資認定被告有公訴意旨指摘販賣第二級毒品之犯
    罪事實，揆諸前開說明，既不能證明被告犯罪，依法自應就
    此部分為無罪之諭知。
據上論斷，應依刑事訴訟法第二百九十九條第一項前段、第三百
零一條第一項，毒品危害防制條例第八條第二項、第十八條第一
項前段，刑法第二條、第十一條前段，修正前刑法第五十六條、
第三十八條第一項第二款，判決如主文。
本案經檢察官黃紋綦到庭執行職務。
中    華    民    國    95    年    11    月    22    日
                          刑事第三庭
                              審判長法  官  黃雅芬
                                    法  官  游士珺
                                    法  官  王幸華
以上正本證明與原本無異
如不服本判決應於送達後10日內向本院提出上訴狀
                                書記官  陳泰寧
中    華    民    國    95    年    11    月    23    日
附論罪科刑依據法條：
毒品危害防制條例第8條
轉讓第一級毒品者，處 1 年以上 7 年以下有期徒刑，得併科新
臺幣 1 百萬元以下罰金。
轉讓第二級毒品者，處 6 月以上 5 年以下有期徒刑，得併科新
臺幣 70 萬元以下罰金。
轉讓第三級毒品者，處 3 年以下有期徒刑，得併科新臺幣 30 萬
元以下罰金。
轉讓第四級毒品者，處 1 年以下有期徒刑，得併科新臺幣 10 萬
元以下罰金。
前四項之未遂犯罰之。
轉讓毒品達一定數量者，加重其刑至二分之一，其標準由行政院
定之。
毒品危害防制條例第18條
查獲之第一、二級毒品及專供製造或施用第一、二級毒品之器具
，不問屬於犯人與否，均沒收銷燬之；查獲之第三、四級毒品及
製造或施用毒品之器具，無正當理由而擅自持有者，均沒入銷燬
之。但合於醫藥、研究或訓練之用者，得不予銷燬。
前項合於醫藥、研究或訓練用毒品或器具之管理辦法，由法務部
會同行政院衛生署定之。


司法院資訊處製作；財團法人民間司法改革基金會備份。
